臺灣高等法院臺南分院民事判決
                                  109年度上易字第226號
上訴人即附  李少君  
帶被上訴人              
被上訴人即  黃緯宸  
附帶上訴人              
訴訟代理人  莊喬能  
參  加  人  明台產物保險股份有限公司
法定代理人  長瀨耕一
上列當事人間請求損害賠償事件，上訴人對於中華民國109年5月
4日臺灣嘉義地方法院第一審判決(108年度重訴字第55號)提起上
訴，被上訴人提起附帶上訴，本院於109年11月17日言詞辯論終
結，判決如下： 
    主  文
原判決關於駁回上訴人李少君後開第二項之訴，暨該訴訟費用之
裁判均廢棄。
上開廢棄部分，被上訴人黃緯宸應再給付上訴人李少君新台幣壹
萬貳仟柒佰貳拾柒元及自民國108年3月27日起至清償日止，按年
息百分之五計算之利息。
上訴人李少君其餘上訴及被上訴人黃緯宸之附帶上訴均駁回。
廢棄部分第一、二審訴訟費用由被上訴人黃緯宸負擔；其餘第二
審訴訟費用關於駁回上訴部分由上訴人李少君負擔，關於附帶上
訴部分由被上訴人黃緯宸負擔。
    事  實
一、上訴人即附帶被上訴人李少君（下稱李少君）主張略以：
  ㈠被上訴人即附帶上訴人黃緯宸（下稱黃緯宸）於民國106年9
    月25日晚上，駕車沿嘉義縣大林鎮嘉89線公路快車道由北往
    南方向行駛，迨至同晚11時14分許，行經嘉義縣大林鎮慈濟
    醫院側門口前時，本應注意車前狀況，而當時天氣晴、夜間
    有照明、路面乾燥無缺陷、無障礙物、視距良好，並無不能
    注意之情事，竟疏於注意，不慎撞上李少君(下稱本件車禍)
    ，致李少君因此受有左側三踝骨折之傷害。李少君係家中經
    濟唯一的來源，而職業是經營者及投資者兼世界洪門綜合基
    金會總裁的執行秘書，故必須常往世界各國或台灣各地商務
    考察和會商，因受傷而無法工作，更無法從事熱愛的走路運
    動。且李少君在台灣是單親媽媽，因此肩負撫育兩位孩子的
    責任，而發生此車禍，不但無法平衡家裡開銷費用，孩子的
    父親由國外回台幫忙照顧，卻死在醫院。更造成李少君精神
    上及生理上非常嚴重的損傷，導致在復健期間，不堪負累。
    黃緯宸車禍發生後，有肇事逃逸情事，應負較大的過失責任
    。原審認定精神慰撫金顯然過低等情。【李少君於原審請求
    黃緯宸賠償新台幣(下同)1147萬5000元及自附民起訴狀繕本
    送達之翌日即108年3月27日起，至清償日止，按年利率百分
    之五計算之利息，其請求賠償的項目是醫療費用、看護費用
    、復健費用、無法工作的收入損失及精神慰撫金，但未列詳
    細金額。經原審判命黃緯宸應給付李少君23萬6365元（即看
    護費用20萬2000元、無法工作損失7萬0730元、精神慰撫金2
    0萬元，合計47萬2730元，李少君應負50%過失責任，得請求
    之金額為23萬6365元）後，李少君僅就精神慰撫金上訴。黃
    緯宸則認過失程度僅20%，而就原判決命其給付超過9萬4546
    元本息部分，附帶上訴】。
 ㈡聲明：
 　⒈上訴聲明：
　　⑴原判決駁回李少君後開之訴部分廢棄。
    ⑵上開廢棄部分，黃緯宸應再給付李少君100萬元，及自附民
      起訴狀繕本送達之翌日(即108年3月27日)起至清償日止，
      按年利率百分之五計算之利息。
  ⒉答辯聲明：附帶上訴駁回。
二、黃緯宸則抗辯略以：
　㈠本件車禍李少君為肇事主因，黃緯宸為肇事次因，黃緯宸僅
    應負20%過失責任，原審認定損害金額47萬2730元，其無意
    見，但其負20%責任，應賠償李少君之金額為9萬4546元（47
    2,730×20%=94,546），李少君逾此金額之請求為無理由。
　㈡聲明：
　　⒈答辯聲明：上訴駁回。
    ⒉附帶上訴聲明：
    ⑴原判決命黃緯宸給付超過9萬4546元本息部分廢棄。
　㈡⑵上廢棄部分，李少君於第一審之訴及假執行之聲請均駁    
   回。
三、兩造不爭執事項：
  ㈠黃緯宸於106年9月25日晚上23時14分許駕駛車牌號碼000-000
    0號自用小客車，沿嘉義縣大林鎮嘉89線公路快車道由北往
    南方向行駛，迨至嘉義縣大林鎮慈濟醫院側門口時，適有上
    訴人及原審原告樟仕昌2人欲由東往西步行穿越道路，因而
    發生人車之擦撞肇事。
  ㈡李少君於106年9月23日至佛教慈濟醫療財團法人大林慈濟醫
    院因腸胃科急診入院，預計106年9月26日出院，因106年9月
    25日晚上車禍轉至骨科，106年9月26日開刀，至106年10月6
    日出院，經該院開立診斷證明書：左側三踝骨折。宜休養3
    個月及專人照顧3個月；原審原告樟仕昌則於106年09月26日
    清晨00時09分至同院急診求治，經醫師診斷有：左後肩與左
    後下背挫傷。診治後於同日清晨00時55分離院。
　㈢黃緯宸因上開車禍事件，經嘉義地方檢察署檢察官就其涉嫌
    肇事逃逸之公共危險案件，於107年11月30日作成107年度調
    偵字第249號不起訴處分；至於過失傷害案件，則經該署檢
    察官於同日以107年度調偵字第249號提起公訴，嗣由嘉義地
    方法院於108年5月20日以108年度嘉交簡字第667號刑事判決
    ：被上訴人犯過失傷害罪，處拘役50日確定在案。
四、爭執之事項：
  ㈠李少君得請求黃緯宸賠償之精神慰撫金若干元為適當？
  ㈡兩造就本件車禍事故之發生過失責任比例各為何？ 
五、本院之判斷：
  ㈠關於爭執事項㈠：
　　⒈按因故意或過失不法侵害他人之權利者，負損害賠償責任
      。又不法侵害他人之身體、健康、名譽、自由、信用、隱
      私、貞操，或不法侵害其他人格法益而情節重大者，被害
      人雖非財產上之損害，亦得請求賠償相當之金額，民法第
      184條第1項前段、第195條第1項前段分別定有明文。查黃
      緯宸因過失致李少君身體受有上述傷害，為黃緯宸所不爭
      執之事實（見不爭執事項㈠至㈢），則依前揭法條規定，黃
      緯宸即應負賠償責任。又查李少君身體受有前述重大之傷
      害，其精神確受極大痛苦，自不待言，其請求黃緯宸賠償
      慰撫金，洵屬有據。
    ⒉茲應審究者，乃李少君得請求黃緯宸賠償之慰撫金金額為
      若干？
  ㈠⑴按慰藉金之賠償以人格權遭受侵害，使精神上受有痛苦為
      必要，至其核給之標準固與財產上損害之計算不同，惟非
      不可斟酌雙方身分、資力與加害程度，及其他各種情形核
      定相當之數額（原最高法院51年台上字第223號判例參照
      ）

    ⑵查李少君因黃緯宸駕車過失之行為而受有左側三踝骨折之
      傷害，於106年9月26日行復位內固定手術，住院11天，至
      106年10月6日始出院，而且需專人照顧3個月。其後106年
      11月17日起至109年5月22日在西園醫院骨科就診8次，有
      西園醫院診斷證明書在卷可參（見本院卷第165頁），又
      因本件車禍受有前開傷害，憂鬱症狀加劇有重鬱症，有國
      立臺灣大學醫學院附設醫院診斷證明書在卷可憑（見本院
      卷第167頁)，109年7月21日行骨釘拔除手術（李少君未請
      求醫療費用）。李少君有左足酸、麻、痛，左足腳底彎曲
      20度、左足背曲10度，有大林慈濟醫院診斷證明書在卷可
      參（見本院卷第182頁）。本院審酌李少君身體受傷害的
      程度並非微傷，且其原職業為執行秘書，又為單親母親，
      因本件事故受傷害，需長期治療（有前揭診斷證明書等可
      證），而無法正常工作、照顧家庭，平常亦無法自由運動
      及治療中進行醫療手術過程可能造成身心的痛苦，其因本
      件車禍受傷所生之精神痛苦非輕微。再參酌兩造之經濟狀
      況(見原審卷第29頁證件存置袋內之兩造稅務電子閘門財
      產所得調件明細表2份），及黃緯宸為大林慈濟醫院護理
      部供應中心技術員(見臺灣嘉義地方檢察署107年度交査字
      第1809號卷第29頁)，李少君為世界洪門聯合總會執行秘
      書（見本院卷第172頁)等身份、地位，暨黃緯宸駕車之加
      害情形等情事，故認李少君得請求之精神損害賠償應以35
      萬元為適當。
　㈡關於爭執事項㈡：　　
　　⒈按，損害之發生或擴大，被害人與有過失者，法院得減輕
      賠償金額或免除之，此民法第217條第1項定有明文。
　　⒉經查本件車禍，依道路交通事故現場圖、照片、道路交通
      事故調查報告表顯示之路況、道路型態、人車行向、行車
      視距、肇事後人車停止位置、車輛撞擊部位、車損情形、
      肇事經過摘要等。事故地點係大林鎮慈濟醫院側門口，而
      該路段於100公尺內（實際46.2公尺）有設置行人穿越道
      路段（見本院卷第74-75頁），李少君係行人，於夜間（
      晚上11時14分許），於100公尺內（實際46.2公尺）有設
      置行人穿越道路段，未走行人穿越道，直接穿越道路。李
      少君於調查筆錄陳稱略以：「當時我在南往北向的道路旁
      將我手機SIM卡交給我朋友之後，我見道路兩側都沒有來
      車，我就和樟仕昌要穿越道路從東側門要返回慈濟醫院，
      行走至事故地點的時候，我朋友突然向我喊有車子，我當
      下沒有聽清楚，我就停下來回頭查看我的朋友，我的朋友
      喊第三次時，我就突然被撞倒了。問：警方在現場所測繪
      交通事故現場圖與現場拍攝之相片是否與現場相符?答:相
      符」(見本院卷第74-82頁、第92-99頁、第106-107頁)。
      按行人穿越道路應依道路交通安全規則第134條所示之規
      定，設有行人穿越道穿越道路時，必須經由行人穿越道穿
      越，不得在其一百公尺範圍內穿越道路，且行人行走車道
      應靠邊行走，並不得在道路上，坐、臥、蹲、立，阻礙交
      通，李少君未依前述規定，夜間穿越路段，站立於嘉89線
      快車道上與停在嘉89線南往北方向慢車道之自小客車內朋
      友談話，妨礙車輛通行，係有疏失，且為肇事主因。而按
      「汽車行駛時，駕駛人應注意車前狀況，並隨時採取必要
      之安全措施。」道路交通安全規則第94條第3項定有明文
      ，亦即駕駛人有隨時警戒前方，預防危險發生之義務，黃
      君駕駛自小客車，均應依前述規定，注意車前狀況，隨時
      採取必要之安全措施，據此，黃緯宸駕駛自用小客車，行
      經有照明之肇事路段，疏未注意車前狀況，致遇見狀況煞
      、閃不及肇事,亦有疏失，為肇事次因。交通部公路總局
      嘉義區監理所嘉雲區車輛行車事故鑑定會鑑定意見書之鑑
      定意見亦同此見解，認「行人李少君，夜間於100公尺內
      （實際46.2公尺）有設置行人穿越道路段，且穿越道路未
      小心迅速通行，反佇立於車道內，阻礙交通，為肇事主因
      。黃緯宸駕駛自用小客車，夜間未充分注意車前狀況，為
      肇事次因。」，有交通部公路總局嘉義區監理所嘉雲區車
      輛行車事故鑑定會鑑定意見書在卷可憑（見本院卷第108
      頁)。雖李少君主張黃緯宸有肇事逃逸等情，然李少君告
      訴黃緯宸於肇事後，明知其導致李少君及原審原告樟仕昌
      受傷，竟基於肇事逃逸之犯意，不僅未停留現場救助傷患
      ，復未報警或為必要之處置，逕駕駛上開自用小客車離去
      ，經路人追喊始停車，認黃緯宸涉有刑法第185條之4之公
      共危險罪等情，業經檢察官不起訴處分確定（見本院卷第
      84-86頁），李少君此部分之主張尚無可取。況此亦與肇
      事當時之過失責任無關，本院不再另為審究。本院審酌上
      情，認李少君應負60%之過失責任，黃緯宸應負40%之過失
      責任。因此應該減輕黃緯宸60%的賠償金額。依此李少君
      原得請求賠償的金額62萬2730元（即看護費用20萬2000元
      、無法工作損失7萬0730元、精神慰撫金35萬元，合計62
      萬2730元），應核減為24萬9092元（622,730×40%=249,09
      2）。
六、綜上所述，李少君依侵權行為損害賠償之法律關係，請求黃
    緯宸給付24萬9092元及自刑事附帶民事起訴狀繕本送達之翌
    日即108年3月27日（於108年3月26日送達，送達證書--見原
    審附民卷第9頁）起至清償日止，按年息百分之5計算之利息
    部分，為有理由，應予准許，逾此部分之請求，為無理由，
    不應准許。原審就上開應准許部分僅命黃緯宸給付23萬6365
    ，就其餘之應准許之1萬2727元（249,092-236,365=12,727
    ）為李少君敗訴判決，尚有未合，李少君上訴意旨指摘原判
    決此部分不當，求為廢棄，為有理由，爰由本院改判如主文
    第二項所示。另不應准許部分，原審駁回李少君之請求（即
    駁回98萬7273元本息，100萬元減1萬2727元為98萬7273元）
    及就上開應准許部分（即黃緯宸附帶上訴逾9萬4546元本息
    部分），為黃緯宸敗訴之判決，均無不合。李少君、黃緯宸
    分別就其此敗訴部分提起上訴及附帶上訴，指摘原判決不利
    己之部分不當，求予廢棄改判，均無理由，應予駁回。
七、本件事證已臻明確，兩造其餘之攻擊或防禦方法及所用之證
    據，經本院斟酌後，認為均不足以影響本判決之結果，爰不
    逐一論列，附此敘明。
八、據上論結，本件上訴為一部有理由，一部無理由，附帶上訴
    ，為無理由，依民事訴訟法第449條第1項、第450條、第79
    條，判決如主文。
中　　華　　民　　國　　109 　年　　12　　月　　8 　　日
                  民事第一庭    審判長法  官  丁振昌
 
                                      法  官  蔡孟珊

                                      法  官  李素靖
上為正本係照原本作成。
不得上訴。
中　　華　　民　　國　　109 　年　　12　　月　　8 　　日

                                      書記官  高曉涵